【裁判字號】    98,台抗,628
【裁判日期】    981002
【裁判案由】    偽造文書聲請解除限制出境
【裁判全文】
最高法院刑事裁定              九十八年度台抗字第六二八號
抗  告  人  甲○○
上列抗告人因偽造文書案件，不服台灣高等法院台南分院中華民
國九十八年七月三十一日駁回聲請解除限制出境之裁定（九十八
年度聲更(一)字第一一九號），提起抗告，本院裁定如下：
    主  文
抗告駁回。
    理  由
本件原裁定略以：抗告人即被告甲○○因涉嫌民國八十九年度偵
字第一二七二七號瀆職案件（下稱瀆職案件），經台灣台南地方
法院檢察署以有逃亡之虞為由，於九十一年七月二十五日以南檢
玲讓八九偵○一二七二七字第○九一○○四一三九○號函內政部
警政署入出境管理局為管制出境之處分。該案件嗣經台灣台南地
方法院以九十二年度訴字第八八○號刑事判決判處抗告人以共同
連續行使偽造私文書，足以生損害於公眾及他人，處有期徒刑四
年十月；又意圖為自己不法之所有，而侵占對於業務上所持有之
物，處有期徒刑一年；又商業負責人以明知為不實之事項而記入
帳冊，處有期徒刑十月。應執行有期徒刑六年六月。雖原審於九
十七年十一月十二日以九十七年度重上更(一)字第二三號以抗告人
被訴行使偽造私文書、詐欺、違反商業會計法及稅捐稽徵法部分
（下稱偽造文書等罪案件），均尚無法證明，而為無罪諭知，惟
檢察官不服提起上訴，該案仍在最高法院審理中，尚未確定（按
：本院已於九十八年八月十三日將該案件發回原審法院）。抗告
人雖稱其原先遭限制出境之瀆職案件與其另案遭起訴之偽造文書
等罪案件，非屬同一案件，不能執後案作為駁回聲請解除前案遭
限制出境處分之理由云云。惟原審偽造文書等罪案件之起訴案號
為台灣台南地方法院檢察署八十九年度偵字第一二七二七號、九
十一年度偵字第０七六六五、一０三五四、一０九五一號、九十
二年度偵字第四八００號，且其與原審另案九十七年度重上更一
字第二七號案件之共同被告莊瑞邊（起訴案號同為八十九年度偵
字第一二七二七號）瀆職案件，同被起訴涉及台南市○○○○道
六」海安路地下街、地下停車場相關工程之違法弊端案情，莊瑞
邊亦遭以有逃亡之虞為由，經同檢察署限制出境在案，足認抗告
人雖因貪瀆案件，遭限制出境，然該案已起訴。本件審酌應調查
之事實龐雜，案發至今已八年之久，且抗告人係當時萬裕營造工
程股份有限公司之負責人，該公司與台南市政府就前開工程，簽
訂「終止協議書」，涉犯以假保單抵作工程瑕疵扣款之擔保等犯
行，亦牽涉保險公司，案情重大，雖偵查中以「瀆職」為案由，
而予以限制出境。然仍不得以日後非以瀆職罪起訴，即認無限制
出境必要，本件案情前後相關，僅起訴時所犯罪名與偵查之案由
不同，抗告人起訴涉犯之罪名，雖非瀆職罪，然已經第一審及原
審延續限制出境，其犯行牽涉重大，為使審判順利進行，自仍有
限制出境之必要等語。經核原裁定於法尚無違誤。抗告意旨略稱
：(一)上開瀆職案件卷內並無對抗告人限制出境之處分書，原審未
確實查明抗告人被限制出境之原因及依據，率予認定尚有限制出
境之必要，自有未洽。(二)抗告人遭限制出境之瀆職案件與起訴之
偽造文書案件，並非同一案件，自不能以後案為由，駁回聲請解
除前案之限制出境。(三)本件起訴後，歷審未曾對抗告人為限制出
境之處分，原裁定憑空認定抗告人已經第一審及原審延續限制出
境。(四)抗告人究係經第一審及原審依刑事訴訟法第一百零一條之
二上段或同法第一百十六條之規定限制出境，原裁定並未論敘明
白，自屬無可維持。(五)抗告人無逃亡之虞，自無限制出境之必要
云云。按限制出境，係執行限制住居方法之一種，旨在避免被告
因出境而滯留國外，以保全刑事追訴、審判或執行之順利進行。
而有無限制出境之必要，由法院衡酌具體個案之證據保全及訴訟
程序之遂行等一切情形，綜合判斷，屬事實審法院職權裁量之事
項。抗告意旨(一)、(二)、(五)無非對於原審裁量權之適法行使，再為
爭辯，自無可採。又原裁定載稱：第一審及原審均延續對抗告人
限制出境之處分等旨，乃在說明第一審及原審均認原限制出境之
處分，並無不當，並未認定第一審及原審均另裁定限制出境等情
，抗告意旨(三)、(四)所指，容有誤會。本件抗告意旨執以指摘原裁
定不當，不能認為有理由，應予駁回。
據上論結，應依刑事訴訟法第四百十二條，裁定如主文。
中    華    民    國  九十八  年    十    月    二    日
                      最高法院刑事第三庭
                          審判長法官  林  增  福
                                法官  張  清  埤
                                法官  陳  世  雄
                                法官  何  菁  莪
                                法官  邱  同  印
      本件正本證明與原本無異
                                      書  記  官
中    華    民    國  九十八  年    十    月    七    日
                                                    Ｒ


司法院資訊處製作；財團法人民間司法改革基金會備份。
